【裁判字號】    91,交易,194
【裁判日期】    920807
【裁判案由】    過失傷害
【裁判全文】
臺灣雲林地方法院刑事判決                        九十一年度交易字第一九四號
    公 訴 人  臺灣雲林地方法院檢察署檢察官
    被    告  甲○○
右列被告因過失傷害案件，經檢察官提起公訴（九十一年度偵字第三二一二號），本
院判決如左︰
    主  文
甲○○因過失傷害人致重傷，累犯，處有期徒刑陸月，如易科罰金，以佰元折算壹
日。
    事  實
一、甲○○前有違反麻醉藥品管理條例、竊盜等犯罪之前科，並曾於民國（下同）八
    十七年六月間因竊盜案件，經法院判處有期徒刑四月確定，於八十七年十二月三
    十日執行完畢。又於九十一年四月五日十六時三十分許，在雲林縣斗六市○○里
    ○○路「湖山寺」前廣場，駕駛車牌號碼Ｚ五–００九九號自用小客車，欲倒車
    起駛時，原應注意謹慎緩慢後倒外，並應注意車後其他車輛及行人，而依當時情
    形為日間自然光線，道路型態為廣場、乾燥、無缺陷、無障礙物，視距良好，並
    無不能注意之情事，其能注意，竟疏未注意後方之行人狀況，貿然快速倒車起駛
    ，以致該車之後保險桿撞擊當時站立在車後之韓財丁，使韓財丁因而倒地，受有
    頭部外傷合併顱內硬腦膜下及蜘蛛膜下腔出血、右下肢骨折等傷害。甲○○於事
    故發生後，與韓財丁之妻丁○○○、子戊○○共同協力將韓財丁送醫急救後，仍
    成失智症之重傷害。甲○○並於上開犯罪未經偵查機關發覺前，與戊○○一起到
    梅林派出所向警員報案自首而接受裁判。
二、案經韓財丁之妻丁○○○訴請臺灣雲林地方法院檢察署檢察官偵查起訴。
    理  由
一、右揭事實，業據被告甲○○坦白承認，核與告訴人丁○○○及證人戊○○關於上
    開肇事過程之指證述情節相符，且有雲林縣警察局斗六分局道路交通事故證明書
    影本一紙、道路交通事故調查報告表一份暨現場照片七張、及財團法人長庚紀念
    醫院（下簡稱長庚醫院）出具之診斷證明書影本一紙附偵查卷可按。此外，復有
    行政院衛生署雲林醫院（下簡稱雲林醫院）出具之診斷證明書（審理卷第六一頁
    ）及該醫院九十二年一月十五日九二雲醫歷字第０三三八號函暨所附被害人韓財
    丁病歷影本一份（審理卷第七八至八三頁）、與長庚醫院（林口）分院九十二年
    一月十六日（九一）長庚院法字第一三八八號函（審理卷第八五頁）暨所附被害
    人韓財丁病歷影本一冊附卷可參，足信無誤。
二、按汽車倒車時，應顯示倒車燈光或手勢後，謹慎緩慢後倒，並應注意其他車輛及
    行人，道路交通安全規則第一百十條第二款定有明文。被告駕駛汽車，自應注意
    遵守上開規定，而本件事故發生時，天候晴、日間自然光線，道路狀況乾燥、無
    缺陷、無障礙物，視距良好等情，為被告所坦承，並有上開道路交通事故調查報
    告表各項記載及現場照片可參，足信無誤。並無不能注意之情事，被告能注意，
    竟疏未注意後方行人狀況，即貿然倒車起駛以致肇事，被告有過失甚明。且被害
    人所受上開重傷害，既係由於被告之過失所造成；而一般行人遭車禍撞擊跌倒後
    ，均有可能造成上開之重傷害，故被告之過失與被害人所受之重傷害間，有相當
    之因果關係，足以認定。從而，被告對於被害人所受之上開重傷害，自應負過失
    責任。
三、公訴意旨雖另稱：被害人因本件車禍受傷送醫治療後，仍呈植物人之狀態等語。
    告訴人並稱：被害人因本件車禍，轉送至長庚醫院治療，於九十一年五月三日返
    家療養後，又產生硬腦膜下出血，並於同年六月二十七日送至財團法人彰化基督
    教醫院（下簡稱彰基醫院）行開顱手術後，呈昏迷狀態；嗣於同年八月一日轉院
    至新竹醫院治療，延至九十二年二月十一日死亡，被告可能應負過失致死罪責等
    語。然查：
（一）告訴人指述被害人於上開期日自長庚醫院返家療養後，又於同年六月二十七日
      因硬腦膜下出血，經送彰基醫院行開顱術後呈昏迷狀態，並延至九十二年二月
      十一日死亡之事實，雖有告訴人提出之彰基醫院出具之診斷書一紙附偵查卷，
      行政院衛生署新竹醫院（下簡稱新竹醫院）出具之死亡證明書、甲種診斷證明
      書各一紙（審理卷第九八、九九頁）及該醫院九十二年四月二十四日新醫歷字
      第九二０二八一九號函（審理卷第一二三頁）可參，雖足信屬實。
（二）然被害人之所以又於上開期日送往彰基醫院行開顱術，係由於其在家療養期間
      跌倒，造成神智不清，經檢查發現被害人有左側腦膜下血腫所致，有彰基醫院
      九十二年五月七日（九二）彰基病歷字第九二０五０一二函載明：「．．．據
      家屬描述是在家裡跌倒．．．」等語可按（審理卷第一二四頁），且為告訴人
      及證人戊○○所是認，足信無誤。且上開醫院函並載稱：被害人經檢查發現有
      舊血塊與新血塊混合在一起，所以有部份是上次留下來的慢性腦膜下血腫，一
      部份是新出血，且被害人因心臟病，有服用抗凝血藥物，較容易造成顱內出血
      等語。可見，被害人上開神智不清而必須進行開顱手術，其直接原因係由於被
      害人跌倒造成顱內出血所致，並非全係由於本件車禍所遺留之舊血塊所造成。
      因此，尚難認與本件車禍肇事間有相當之因果關係。
（三）從而，被害人自上開期日後神智不清，呈植物人狀態，並延至九十二年二月十
      一日死亡之事實，尚難認係本件車禍所造成，被告自不應就上開被害人神智不
      清及死亡之結果負責。公訴人及告訴人上開指述意旨，應有誤會，尚無可採。
四、按被害人因本件車禍送醫治療後，仍導致失智症，難以治癒，有上開被害人在長
    庚醫院之病歷可參，已符合刑法第十條第四項其他於健康，有重大難治之重傷害
    ，故被告甲○○所為，係犯刑法第二百八十四條第一項後段過失致重傷害罪。被
    告於本案肇事後，於該犯罪未經偵查機關發覺前，與證人戊○○一起到梅林派出
    所報案坦承肇事之情，業經證人戊○○證述明確，並有證人即受理報案之警員乙○○在偵查中之證述可參，足信屬實；被告並於嗣後接受裁判，故符合自首之要
    件，應依刑法第六十二條前段規定，減輕其刑。告訴人雖指稱被告與證人戊○○
    一起向警方報案當時，被告係走在證人戊○○後面，故被告向警方坦承肇事時，
    警方已因證人戊○○之陳述而知悉被告肇事，不符合自首之要件云云。然被告既
    對於未發覺之罪，與證人戊○○一起向警方報案並坦承犯行，當不因其走在證人
    之前或之後，或係由證人或被告自己向警方供述案情，而影響其自首之效力，故
    告訴人前揭所述，應有誤會，併此敘明。又被告於八十七年十二月三十日始因竊
    盜案件，執行有期徒刑四月完畢，為被告所自承，並有台灣高等法院被告全國前
    案紀錄表可參，其於五年以內再犯有期徒刑以上之罪，為累犯，應加重其刑，並
    應與前揭自首減輕部分，先加後減。爰審酌被告前有違反麻醉藥品管理條例及竊
    盜等犯罪之前科，有上開前案紀錄表可參，素行不佳，因未注意車後行人倒車起
    駛肇事，過失情節不輕，肇事後與被害人家屬一起將被害人送醫急救，與造成被
    害人上開重傷害之損害程度，及犯後坦承犯行，惟因被害人家屬要求被告負過失
    致死之責任，致雙方未能達成和解等一切情狀，量處如主文所示之刑，併諭知易
    科罰金之折算標準，以資懲儆。
五、據上論斷，應依刑事訴訟法第二百九十九條第一項前段，刑法第二百八十四條第
    一項後段、第四十七條、第六十二條前段、第四十一條第一項前段，罰金罰鍰提
    高標準條例第一條前段、第二條，判決如主文。
本案經檢察官丙○○到庭執行職務。
中      華      民國      九十二      年      八      月    七    日
                                        臺灣雲林地方法院刑事第一庭
                                            法  官  黃  一  馨
右正本證明與原本無異。
如不服本判決，應於判決送達後十日內向本院提出上訴狀( 應附繕本 )。
                                            書記官  洪  秀  虹
中      華      民      國      九十二      年      八      月    七    日
附錄：
中華民國刑法第二百八十四條
因過失傷害人者，處六月以下有期徒刑、拘役或五百元以下罰金，致重傷者，處一年
以下有期徒刑、拘役或五百元以下罰金。
從事業務之人，因業務上之過失傷害人者，處一年以下有期徒刑、拘役或一千元以下
罰金，致重傷者，處三年以下有期徒刑、拘役或二千元以下罰金。


司法院資訊處製作；財團法人民間司法改革基金會備份。
